【裁判字號】    89,簡上,28
【裁判日期】    900820
【裁判案由】    損害賠償
【裁判全文】
臺灣苗栗地方法院民事判決                          八十九年度簡上字第二八號
    上  訴  人  乙○○
    上  訴  人  甲○○
右當事人間請求損害賠償事件，兩造對於中華民國八十九年五月二十四日本院苗栗簡
易庭八十八年度苗簡字第五四二號第一審判決提起上訴，本院判決如左：
    主    文
兩造上訴均駁回。
第二審訴訟費用由兩造各自負擔。
    事    實
甲、上訴人乙○○方面：
一、聲明：
（一）原判決關於駁回上訴人後開第二項之訴部分廢棄。
（二）右廢棄部分，上訴人甲○○應再給付上訴人乙○○新台幣（下同）十八萬八千
      一百三十八元及自民國八十八年六月三十日起至清償日止，按年息百分之五計
      算之利息。
（三）願供擔保請准宣告假執行。
二、陳述：除與原審判決書所載者相同茲予引用外，補稱：
（一）原審法院判決上訴人部分敗訴，其理由無非以致和醫院函「經台灣高等法院台
      中分院向致和醫院函查原告於八十七年七月八日至該院之就醫情形，經該院函
      覆謂：「乙○○君於八十七年七月八日早上至本院求診，主訴前晚（即八十七
      年七月七日）因車禍致胸痛、頭痛，經檢查結果為左側第八、九肋骨折，並住
      院治療，經保守療法確定無惡化後，於八十七年七月二十日出院。」等語，且
      依原告於八十七年七月八日至致和醫院求診之住院護理記錄載明：「今因昨晚
      騎機車出去時，突然被後面轎車撞倒，未理會它，今早感覺疼痛，不適，故至
      本院求診。」等語為論據，而駁回上訴人八十七年七月七日受傷部分之請求。
      然查，致和醫院始終未能提出護理記錄原本供核對，且原擔任該院院長即上訴
      人當時之主治醫師謝東源以八九惠診字第００二號函覆原審法院，指稱無法證
      實上訴人之受傷原因，惟原審法院竟未審酌該函及該院護理記錄等文書之真實
      ，且未探求上訴人之真正受傷原因，而竟以該等文書駁回上訴人之請求，顯有
      違誤。
（二）再衡諸經驗法則，若為車禍受傷，則上訴人之傷勢應有其他擦傷、流血等外傷
      ，且應有警察處理肇事情形可查，而按致和醫院所出具之診斷證明書所載：「
      病名：胸部挫傷併第八、九肋骨骨折，左腰挫傷」等語觀之，該傷勢係就某一
      特定部位之重擊所致，並無其他外傷，顯然非一般車禍所能導致之傷害，由此
      可證，原審法院所憑據之致和醫院函文及護理記錄內容顯然有誤，且當時上訴
      人亦有向主治醫師陳述其係遭毆打所造成之傷害。另八十七年七月七日二十時
      許，上訴人乙○○遭上訴人甲○○毆打時，有證人金星在場目擊此情形，並護
      送上訴人回家，且上訴人於八十七年七月八日請計程車司機林青松載送至醫院
      就醫時，及友人涂秋蘭女士至醫院探望上訴人時，上訴人均有陳述遭毆打之事
      。
（三）再者，上訴人平日與人為善，素有清譽，且年事已高，體弱多病，現竟連續遭
      上訴人甲○○毆打、辱罵，於生理、心理及名譽上均受有重創，故原判決駁回
      上訴人精神慰撫金之請求部分，未考慮上訴人乃七旬老翁卻連續遭受打擊，且
      在居住之小鄉鎮上公然受被上訴人之辱罵，情何以堪，是原審判決自有違誤。
三、證據：援用原審之立證方法並補提診斷證明書一紙，並聲請訊問證人謝東源、金
    星、林青松、涂秋蘭。
乙、上訴人甲○○方面：
一、聲明：
（一）原判決不利於上訴人部分廢棄。
（二）右廢棄部分，被上訴人在第一審之訴及假執行之聲請均駁回。
（三）如受不利判決，願供擔保請准宣告免為假執行。
二、陳述：除與原審判決書所載者相同茲予引用外，補稱：
（一）按「刑事訴訟法第五百零四條所謂，應以刑事訴訟判決所認定之事實為據者，
      係指附帶民事訴訟經移送於民庭後，即為獨立民事訴訟，其裁判不受刑事判決
      認定事實之拘束。」而上訴人乙○○就其所受之傷害，固然有提出致和醫院費
      用明細證明單、診斷證明書為據，並有其聲請傳訊之證人陳阿桂、江其耘為證
      ，然以上訴人乙○○所指述其於八十七年七月七日亦有遭上訴人甲○○予以傷
      害，並提出相關不實證據以觀，足見上訴人乙○○慣以不實證據胡亂指述，是
      對上訴人乙○○所提之證據更應詳加審視，焉可僅以上開證據而未調閱上訴人
      乙○○於八十七年十一月三十日之致和醫院病歷表及Ｘ光參酌以明事實，原判
      決顯失之率斷。且上訴人所受之傷害為「胸部推傷併第八、九肋骨骨折、左腰
      挫傷、上腹部水腫及瘀血、前胸頓挫傷及內出血等，若上開傷勢為真，可見當
      時打鬥甚為劇烈，則以上訴人甲○○為一七旬老翁，已年老力衰，是否仍有此
      強大力量造成被上訴人肋骨骨折即非無疑。再者，以在現場有眾多之人在旁圍
      觀之情況下，上訴人甲○○是否仍有機會連續以竹竿、鐵器或拳頭毆打致上訴
      人乙○○受有上開嚴重之傷害亦非無疑，具見原審認事用法顯有違誤。
（二）原審雖採信證人陳阿桂及江其紜之證詞，然證人陳阿桂及江其耘均非當地之人
      ，與兩造亦均非熟識，且亦均騎車或開車經過，目睹案發經過之時間甚為短暫
      ，依經驗法則而言其印象自非深刻，且於案發後相隔甚久始到庭作證，其記憶
      力自有待斟酌，況該二人證述一稱以拳頭，另則稱持棍，明顯矛盾不符，則該
      二人之證言顯然不實，然原審竟以上訴人甲○○受喪子之痛於碰面之際激憤難
      當，而推論上訴人確有傷害被上訴人之情事，其判決顯失之輕率。
三、證據：援用原審之立證方法並聲請訊問證人張秀蓉、李金落、彭再擇、黃金妹、
    曾國光並聲請本院向致和醫院調閱上訴人乙○○於八十七年十一月三十日至該院
    就診之病歷表及Ｘ光片及後續住院紀錄及病歷表。
丙、本院依職權調閱台灣高等法院台中分院八十八年度上易字第二０一九號甲○○傷
    害案件刑事卷宗。
    理    由
一、本件上訴人乙○○起訴主張上訴人甲○○因懷疑其子吳聲德遭原告傷害致死，先
    於八十七年七月七日二十時許，在苗栗縣西湖鄉高埔村大窩二十號上訴人乙○○
    住處附近之馬路上毆打上訴人乙○○，致上訴人乙○○受有胸部挫傷、第八、九
    肋骨骨折及左腰挫傷之傷害。上訴人甲○○再於同年十一月三十日九時五分許，
    在同村五鄰水甲埔十四之一號高埔村村長住處附近，以鐵器及拳頭毆打上訴人乙
    ○○，致上訴人乙○○受有上腹部水腫及瘀血、前胸頓挫傷及內出血等傷害，又
    上訴人甲○○除連番動手毆打上訴人乙○○外，更於公開場合辱上訴人乙○○
    「無惡不作，詐欺別人錢財及害死伊親戚」等語。原告因前開傷害，先後至致和
    醫院住院診療，共計支出醫療費用三萬三千八百九十八元，又上訴人乙○○其除
    受皮肉之傷外，於四個月內連續住院二次，隨時擔心有生命危險之虞，精神上遭
    受極大之痛苦，且無端受被告公然惡言辱，實屬無辜，爰依民法第一百九十五
    條第一項之規定請求被告給付精神慰撫金三十萬元，合計上訴人甲○○應給付上
    訴人乙○○共三十三萬三千八百九十八元，為此依侵權行為之法律關係訴請上訴
    人甲○○給付三十三萬三千八百九十八元及自附帶民事起訴狀繕本送達翌日起至
    清償日止，按年息百分之五計算之利息。
二、上訴人甲○○則以其從未毆打上訴人乙○○，上訴人乙○○於八十七年七月七日
    所受之傷害，係自己於夜間騎機車遭他人撞擊所致，有致和醫院函文、病歷表及
    護理紀錄等件可按，且為台灣高等法院台中分院八十八年度上易字第二０一九號
    刑事判決所是認。又兩造固曾於八十七年十一月三十日發生口角，然上訴人甲○
    ○並未毆打上訴人乙○○，此已據目擊證人彭再澤於鈞院刑事庭審理時證述明確
    ，然其證詞竟未經採認，鈞院反而相信上訴人乙○○所聲請訊問之證人陳阿桂、
    江其耘等人之證詞，而為不利於上訴人甲○○之認定。陳阿桂及江其耘均非住在
    西湖鄉之在地人，豈可能於同日均恰巧騎車經過該處而撞見上訴人甲○○毆打上
    訴人乙○○，且其等就當日所見聞情形亦相互矛盾，是應認前開證人均為虛偽陳
    述，不足採信等語資為抗辯。
三、查上訴人乙○○主張上訴人甲○○因懷疑其子吳聲德遭原告傷害致死，先於八十
    七年七月七日二十時許，在苗栗縣西湖鄉高埔村大窩二十號上訴人乙○○住處附
    近之馬路上毆打上訴人乙○○，致上訴人乙○○受有胸部挫傷、第八、九肋骨骨
    折及左腰挫傷之傷害等情，業據上訴人甲○○所否認，並以前開情詞置辯。查上
    訴人乙○○主張其受有前開傷害乙節，固據其提出診斷證明書為證，該診斷書並
    載明乙○○於八十七年七月八日經門診入院治療，八十七年七月二十日出院，共
    十三日等語，固堪信上訴人乙○○受傷等情屬實。然查，台灣高等法院台中分院
    於八十八年度上易字第二０一九號甲○○傷害之刑事案件曾向致和醫院函查上訴
    人乙○○於八十七年七月八日之就醫情形，經該院函覆以：「乙○○於八十七年
    七月八日早上至致和醫院院就醫時，主訴其於前晚即八十七年七月七日因車禍致
    胸痛、頭痛，經檢查結果為左側第八、第九肋骨折，並住院治療，經保守療法確
    定無惡化後，於八十七年七月二十日出院。」等語，此有該院八十八年九月八日
    八八致醫字第０二０號函附於台灣高等法院台中分院八十八年度上易字第二０一
    九號刑事卷宗可參，並經本院調閱前開卷宗查核無訛。另上訴人乙○○於八十七
    年七月八日至致和醫院求診之住院護理記錄亦詳載：「今因昨晚騎機車出去時，
    突然被後面轎車撞倒，未理會它，今早感覺疼痛，不適，故至本院求診．．．。
    」等語，此亦有上訴人當時住院之護理記錄附於前開刑事卷宗可憑，是上訴人甲
    ○○抗辯上訴人乙○○於八十七年七月七日所受傷勢係遭車撞擊所致等語，尚堪
    採信。至致和醫院院長謝東源於八十九年二月一日雖另函覆原審法院以：「乙○
    ○君八十七年七月八日於致和醫院診治，確有原開具之診斷書所述病情無誤，當
    時邱君主訴肇事原因無法證實等語，主治醫師只依邱君當時病況給予記錄並住院
    治療」等語，此有惠和診所八九惠診字第００二號函供憑，惟查，致和醫院及該
    院護理記錄已就當時上訴人乙○○本人於就診時所主訴受傷之原因詳為記載，而
    前致和醫院院長謝東源於八十九年二月一日所為前開函文亦僅說明上訴人乙○○
    主訴之肇事原因無法證實，惟並未推翻該院於八十八年九月八日八八致醫字第０
    二０號函所載當時上訴人乙○○就診時所主訴之內容及前開護理記錄之真實性，
    是尚難僅憑前致和醫院院長謝東源於八十九年二月一日所為函文逕對上訴人乙○
    ○主張其於當日遭上訴人甲○○毆打乙節為有利之認定。綜上所述，上訴人乙○
    ○並未能舉證證明除因車禍受有前開傷害外，於同日另遭上訴人甲○○毆打之情
    ，又上訴人乙○○雖聲請訊問證人金星，然證人金星雖已於台灣高等法院台中分
    院八十八年度上易字第二０一九號甲○○傷害案件中證述其見聞上訴人甲○○毆
    打上訴人乙○○等語，然其證詞亦未能證明上訴人乙○○所受前開傷勢確為上訴
    人甲○○所致，另上訴人乙○○聲請訊問之證人林青松、涂秋蘭均未親自見聞上
    訴人受傷原因事實，是本院認均無訊問之必要。從而，上訴人甲○○抗辯其並未
    於八十七年七月七日毆打上訴人乙○○乙節堪信屬實，而上訴人乙○○此部分之
    主張即無足取。
四、上訴人乙○○另主張上訴人甲○○於於八十七年十一月三十日九時五分許，在苗
    栗縣西湖鄉高埔村五鄰水甲埔十四之一號高埔村村長住處附近，以鐵器及拳頭毆
    打原告，致其受有上腹部水腫及瘀血、前胸部頓挫傷、內出血等傷害等情，業據
    其提出致和醫院費用明細證明單一件為證，且有診斷證明書附於前開刑事卷宗可
    稽，惟為上訴人甲○○所否認。然據證人陳阿桂於前開甲○○傷害刑事案件中證
    稱：「於八十七年十一月三十日，當時我騎機車經過，看到乙○○被一人打，在
    高埔村一家中藥店前檳榔攤旁，當時是上午九時許。」（詳台灣苗栗地方法院檢
    察署八十七年度他字第七二七號卷第三十頁）、「八十七年十一月三十日，我騎
    機車去通霄，在高埔村檳榔攤前，看到甲○○以拳頭打告訴人胸部，邱某穿白色
    夾克。」（詳見本院八十八年度易字第一四四號卷宗第六十七頁反面）等語明確
    ，另證人江其耘則於前開案件中結稱：「於八十七年十一月三十日，我開車經過
    ，看到有一人持棍打乙○○。」（詳見前開偵查卷第三十頁）、「時間是八十七
    年十月份某日，我開車經過那邊，看到他（指乙○○）在檳榔攤前面被人打，是
    一個人打他，當時在附近看熱的有四、五人以上，當時邱某上身穿白色衣服，
    我看到他被打胸部。」（詳見前開刑事卷第七十五頁）等語綦詳，而證人與兩造
    均無仇隙，當無設詞偏袒任何一造之虞，是其等證言均堪採信。上訴人甲○○雖
    以二證人所證述之情節互相矛盾，應均為虛偽陳述等語置辯，然上訴人甲○○亦
    自承確於當日與上訴人乙○○相遇並互相謾罵等情，參以上訴人甲○○受喪子之
    慟，且一再認定係上訴人乙○○所為情況下，於雙方碰面之際，因言語不和，激
    憤難當而動手傷害，衡情並非不可能，是尚不得以證人江其耘所述以棍毆打乙節
    與上訴人乙○○所主張以鐵器毆打等情互異，即遽認上訴人甲○○並無前開傷害
    行為。再者，前開二名證人並非同時行經上開地點，則上訴人甲○○先持棍毆打
    上訴人乙○○，再以鐵器及拳頭傷害上訴人乙○○，衡情亦非不無可能，是上訴
    人甲○○前開抗辯自不足採。又上訴人乙○○因遭上訴人甲○○毆打至受有前揭
    傷害等情，有診斷證明書詳載乙○○之病況供憑，已至為明確，是上訴人甲○○
    雖聲請本院調閱上訴人乙○○當日就診之病歷表及Ｘ光片及後續住院紀錄及病歷
    表，本院認尚無必要。另查，上訴人甲○○此部分傷害行為業經台灣高等法院台
    中分院刑事庭以八十八年度上易字第二０一九號判處拘役三十日，如易科罰金，
    以三百元折算一日確定在案等情，業經本院調閱前開刑事卷宗核閱屬實，綜上所
    述，自堪信原告此部分之主張為真實。
五、按因故意或過失，不法侵害他人之權利者，負損害賠償責任；又不法侵害他人之
    身體、健康、名譽或自由者，被害人雖非財產上之損害，亦得請求賠償相當之金
    額，民法第一百八十四條第一項及第一百九十五條第一項分別定有明文。查上訴
    人甲○○於八十七年十一月三十日毆打上訴人乙○○，致上訴人乙○○受有上腹
    部水腫及瘀血、前胸部頓挫傷、內出血等傷害乙節，業如前述，是上訴人甲○○
    自應就上訴人乙○○所受損害負損害賠償責任，茲就上訴人乙○○所受損害審酌
    如下：
(一)醫療費用部分：上訴人乙○○主張因遭上訴人甲○○毆打致受有前揭傷害，至致
    和醫院住院診療二十一日，共支出醫療費用二萬五千七百六十元之事實，業據其
    提出致和醫院費用明細證明單一件為證，經核上訴人乙○○所受傷害及收據上載
    明治療費別，均屬治療上之必要費用，且為上訴人甲○○所不爭，自堪信上訴人
    此部分之主張為真實。
(二)精神慰撫金部分：查上訴人乙○○因遭上訴人甲○○毆打，致其受有上腹部水腫
    及瘀血、前胸部頓挫傷、內出血等傷害，則其主張因此生理、精神俱受有痛苦，
    自堪認屬實。本院審酌原告所受之傷勢非輕，且住院診療達二十一天，又其為國
    中畢業，二十年九月一日生，現年六十九歲，目前擔任法政警民新聞社長兼記者
    ，法政警民日報副社長兼特派員，按月領取車馬費約六千元，而上訴人甲○○為
    國小畢業，十九年十一月三十日出生，已七十歲，目前無業，所居房屋為其所有
    ，另有一筆五分多之土地與其妻共有等情，此有兩造之戶籍簿謄本及上訴人乙○
    ○記者證附卷足稽，並為兩造所不爭執，以及雙方之身分、地位、經濟狀況及上
    訴人乙○○所受痛苦等一切情狀，認上訴人乙○○所得請求之精神慰撫金以八萬
    元為相當。
六、綜上所述，上訴人乙○○本於侵權行為之法律關係請求上訴人甲○○給付十萬五
    千七百六十元及自附帶民事起訴狀繕本送達翌日即八十八年六月三十日起至清償
    日止，按年利率百分之五計算之利息，核屬有據，應予准許，逾此範圍之請求則
    無理由，其假執行之聲請，亦失所附麗，應予一併駁回。是原審就部分為上訴人
    勝訴之判決，並駁回上訴人其餘之請求及假執行之聲請，核無不合，兩造上訴分
    執前詞指摘原判決不當，求予廢棄改判，均無理由，應予駁回。
七、本件事證已臻明確，兩造其餘攻擊防禦方法，均核與本件判決結果不生影響，爰
    不一一贅述，附此敘明。
八、據上論結，本件兩造上訴均為無理由，依民事訴訟法第四百三十六條之一第三項
    、第四百四十九條第一項、第七十八條，判決如主文。
中      華      民      國    九十      年      八      月     二十     日
                                  臺灣苗栗地方法院民事庭
                                      審判長法官  陳鴻斌
                                            法官  林念祖
                                            法官  曾明玉
右為正本係照原本作成。
本判決不得上訴。
~B法院書記官  陳俊元
中      華      民      國    九十      年      八      月     二十     日


司法院資訊處製作；財團法人民間司法改革基金會備份。
